臺灣臺北地方法院民事判決
111年度重家繼訴字第4號
原      告  王美隆（即高泉焜之承受訴訟人）

            高菁蔓（即高泉焜之承受訴訟人）
                      住○○市○○路0段000巷0號0樓      共      同
訴訟代理人  崔駿武律師
            楊承叡律師
被      告  高由松(KAO, YU-SONG)




            高和子  


            高柏隆  
            林玉鳳（即高柏壽之承受訴訟人）


            高瑞彣（即高柏壽之承受訴訟人）

上列當事人間請求分割遺產事件，本院於民國111年11月3日言詞
辯論終結，判決如下：
    主      文
兩造公同共有被繼承人高美錦所遺如附表一所示之遺產，應分割
如附表一「分割方法」欄所示。
訴訟費用依如附表二所示比例負擔。
    事實及理由
壹、程序事項：
一、按當事人死亡者，訴訟程序在有繼承人、遺產管理人或其他
    依法令應續行訴訟之人承受其訴訟以前當然停止；承受訴訟
    人，於得為承受時，應即為承受之聲明，家事事件法第51條
    準用民事訴訟法第168條、第175條之規定。查本案繫屬後，
    原告高泉焜於民國111年2月17日死亡，有個人資料查詢結果
    在卷可稽（見本院卷第153頁），嗣其繼承人即王美隆、高
    菁蔓具狀承受訴訟（見本院卷第162頁），與上開說明要無
    不合，應予准許。
二、被告高由松、高和子、高柏隆、高玉鳳、高瑞彣經合法通知
    ，無正當理由未於言詞辯論期日到場，核無民事訴訟法第38
    6條所列各款情形，爰依原告聲請，由其一造辯論而為判決
    。
貳、實體事項：
一、原告主張：
　㈠被繼承人高美錦於民國108年12月25日死亡，其生前未婚，無
    配偶子女，父母亦已死亡，而其手足有高泉焜、高由松、高
    和子、高柏隆、高柏壽五人，高柏壽於繼承後之110年4月25
    日死亡，由其繼承人林玉鳳、高瑞彣繼承之，高泉焜於111
    年2月17日死亡，由繼承人王美隆、高菁蔓繼承之，王美隆
    、高菁蔓於111年9月24日協議，王美隆同意將其應繼分1/5
    由高菁蔓繼承之，故應繼分如附表三所示。被繼承人高美錦
    所遺如附表一所示之遺產，並無不能分割之情形，亦無不分
    割之約定，然因兩造無法達成協議分割，故依民法第1164條
    規定，請求就被繼承人高美錦所遺如附表一「遺產項目欄」
    之遺產裁判分割等語。
　㈡並聲明：兩造就被繼承人高美錦所遺如附表一所示之遺產，
    依如附表一所示之「分割方法」欄分割。
二、被告高由松、高和子、高柏隆、高玉鳳、高瑞彣未於言詞辯
    論期日到場，亦未提出書狀作任何聲明或陳述。
三、按繼承人得隨時請求分割遺產，但法律另有規定或契約另有
    訂定者，不在此限，民法第1164條定有明文。次按各共有人
    ，除法令另有規定外，得隨時請求分割共有物，但因物之使
    用目的不能分割或契約訂有不分割之期限者，不在此限；共
    有物之分割，依共有人協議之方法行之；分割之方法不能協
    議決定，或於協議決定後因消滅時效完成經共有人拒絕履行
    者，法院得因任何共有人之請求，命為下列之分配：一、以
    原物分配於各共有人，但各共有人均受原物之分配顯有困難
    者，得將原物分配於部分共有人；二、原物分配顯有困難時
    ，得變賣共有物，以價金分配於各共有人，或以原物之一部
    分分配於各共有人，他部分變賣，以價金分配於各共有人；
    民法第823條第1項、第824條第1、2項定有明文。再按，裁
    判分割共有物訴訟，為形式形成訴訟，其事件本質為非訟事
    件，故法院定共有物之分割方法，應斟酌當事人之聲明、共
    有物之性質、經濟效用及全體共有人之利益等公平決之，並
    不受當事人聲明之拘束。又繼承之遺產在分割以前，為繼承
    人全體之公同共有，惟就特定之土地或建物得經全體繼承人
    之同意為分別共有之登記，是為分割遺產之一種（最高法院
    79年度台上字第133號判決意旨參照）。
四、經查，原告主張被繼承人高美錦於108年12月25日死亡，兩
    造為其繼承人，兩造應繼分如附表二所示。訴外人黃亮文前
    盜領被繼承人高美錦帳戶內之存款，之後已自行匯回至被繼
    承人高美錦帳戶內，嗣被繼承人所遺如附表一所示之遺產，
    並無不能分割之情形，亦無不分割之約定，兩造無法協議分
    割等情，此有被繼承人高美錦繼承系統表1份（見本院卷第2
    5頁）、財政部臺北國稅局遺產稅繳清證明書影本1份（見本
    院卷第27至28頁）、個人戶籍資料（見本院卷第37至45頁）
    、臺北○○○○○○○○○函暨戶籍資料（見本院卷第49至53頁）、
    個人基本資料查詢結果（見本院卷第155頁）、被繼承人高
    泉焜之繼承系統表1份（見本院卷第165頁）、戶籍謄本（見
    本院卷第167至173頁）、臺灣土地銀行000000000000帳戶存
    款餘額證明書影本1份（見本院卷第219頁）、臺灣土地銀行
    000000000000帳戶存款餘額證明書影本1份（見本院卷第221
    頁）、臺灣土地銀行000000000000帳戶存款餘額證明書影本
    1份（見本院卷第223頁）、臺灣土地銀行000000000000帳戶
    存款餘額證明書影本1份（見本院卷第225頁）、臺灣土地銀
    行000000000000帳戶存款餘額證明書影本1份（見本院卷第2
    27頁）、臺灣土地銀行000000000000帳戶存款餘額證明書影
    本1份（見本院卷第229頁）、遠東國際商業銀行0000000000
    0000帳戶存款餘額證明書影本1份（見本院卷第231頁）、日
    盛國際商業銀行00000000000000(外幣)帳戶、歷史交易明細
    表影本各1份（見本院卷第233至237頁）、渣打銀行0000000
    0000000帳戶存款餘額證明書影本1份（見本院卷第243頁）
    、渣打銀行00000000000000(外幣)帳戶存款餘額證明書影本
    4份（見本院卷第245至251頁）、中華郵政00000000000000
    帳戶存款餘額證明書影本1份（見本院卷第253頁）、元大銀
    行00000000000000帳戶存款餘額證明書、客戶往來交易明細
    影本各1份（見本院卷第255至257頁）、台北富邦銀行00000
    000000000帳戶存款餘額證明書影本1份（見本院卷第259頁
    ）、華南商業銀行000000000000帳戶存款餘額證明書影本1
    份（見本院卷第261頁）、第一銀行00000000000帳戶存款餘
    額證明書影本1份（見本院卷第263頁）、臺灣銀行00000000
    0000(定存)帳戶存款餘額證明書影本1份（見本院卷第265頁
    ）、臺灣銀行000000000000(定存)帳戶存款餘額證明書影本
    1份（見本院卷第267頁）、臺灣銀行000000000000(定存)帳
    戶存款餘額證明書影本1份（見本院卷第269頁）、臺灣銀行
    000000000000(定存)帳戶存款餘額證明書影本1份（見本院
    卷第271頁）、國泰世華商業銀行000000000000帳戶存款餘
    額證明書影本1份（見本院卷第275頁）、國泰世華商業銀行
    000000000000帳戶存款餘額證明書影本1份（見本院卷第277
    頁）、國泰世華商業銀行000000000000帳戶存款餘額證明書
    影本1份（見本院卷第279頁）、合作金庫商業銀行00000000
    00000帳戶存款餘額證明書影本1份（見本院卷第281頁）、
    中國信託銀行000000000000帳戶存款餘額證明單影本1份（
    見本院卷第283頁）、台新國際商業銀行00000000000000帳
    戶存款餘額證明書影本1份（見本院卷第285頁）、臺灣銀行
    000000000000帳戶交易明細影本1份（見本院卷第351頁）、
    臺灣土地銀行000000000000帳戶影本1份（見本院卷第353頁
    ）、日盛國際商業銀行00000000000000帳戶影本1份（見本
    院卷第355頁）等件在卷可稽，復為被告所不爭執，堪認為
    真實，是兩造既無法協議分割，原告訴請裁判分割，於法自
    屬有據。本院審酌被繼承人高美錦所遺如附表一遺產項目欄
    所示之遺產性質、經濟效用及全體共有人之利益，並參酌原
    告王美隆已同意將其應分得部分歸原告高菁蔓取得，此有遺
    產分割協議書影本1份（見本院卷第357頁）在卷可查，認分
    割方法如附表一分割方法欄所示為適當，爰判決如主文第1
    項所示。
五、末按因共有物分割、經界或其他性質上類似之事件涉訟，由
    敗訴當事人負擔訴訟費用顯失公平者，法院得酌量情形，命
    勝訴之當事人負擔其一部，民事訴訟法第80條之1定有明文
    。本件係因分割共有物而涉訟，且分割共有物之訴，乃形式
    形成訴訟，法院不受當事人聲明分割方法之拘束，故實質上
    並無所謂何造勝訴、敗訴之問題，亦不因何造起訴而有不同
    ，本件原告請求裁判分割遺產雖有理由，然應由公同共有人
    依應繼分比例分擔訴訟費用，始為公平。
六、訴訟費用負擔之依據：家事事件法第51條，民事訴訟法第80
    條之1、第85條第1項本文。
中　　華　　民　　國　　111 　年　　11　　月　　29　　日
                  家事法庭  法  官   蔡鎮宇
以上正本係照原本作成。
如對本判決上訴，須於判決送達後20日內向本院提出上訴狀。如
委任律師提起上訴者，應一併繳納上訴審裁判費。
中　　華　　民　　國　　111 　年　　11　　月　　29　　日
                             書記官   廖素芳
　　　　　　　　　
　　　　　　　　　　　　　　　　　　　　
附表一：原告主張之遺產項目及分割方法
編號              遺產項目      分割方法    01 臺北市○○區○○路○段0000 ○000地號土地（權利範圍8分之1）  依附表三編號2至7之繼承人按附表三所示比例維持分別共有取得  02 新北市○○區○○段0000○0000地號土地（權利範圍1280分之5）    03 新北市○○區○○段0000○0000地號土地（權利範圍1280分之5）    04 新北市○○區○○段0000○0000地號土地（權利範圍1280分之5）    05 新北市○○區○○段0000○0000地號土地（權利範圍1280分之5）    06 新北市○○區○○段0000○0000地號土地（權利範圍1280分之5）    07 新北市○○區○○段0000○0000地號土地（權利範圍1280分之5）    08 臺灣銀行000000000000(定存)帳戶 225萬元及其孳息  由附表三編號2至7之繼承人按附表三所示比例取得  09 臺灣銀行000000000000(定存)帳戶 225萬元及其孳息    10 臺灣銀行000000000000帳戶 5萬7,731元及其孳息    11 國泰世華商業銀行000000000000帳戶 380萬0386元及其孳息    12 國泰世華商業銀行000000000000帳戶 299萬元及其孳息    13 國泰世華商業銀行000000000000號 188元及其孳息    14 臺灣土地銀行000000000000帳戶(定存部分)332萬4,661元及其孳息    15 臺灣土地銀行000000000000帳戶(活儲部分)44萬6,312元及其孳息    16 臺灣土地銀行000000000000帳戶 50元及其孳息    17 臺灣土地銀行000000000000帳戶 77萬1,985元及其孳息    18 臺灣土地銀行000000000000帳戶 美金53119.85元(即159萬5,720元)及其孳息    19 臺灣土地銀行000000000000帳戶 英鎊23040.68元(即89萬3,517元)及其孳息    20 臺灣土地銀行000000000000帳戶 歐元24078.73元(即79萬8,450元)及其孳息)    21 遠東國際商業銀行00000000000000帳戶 21萬0518元及其孳息    22 合作金庫商業銀行0000000000000帳戶 674元及其孳息    23 台新國際商業銀行00000000000000帳戶 2,346元及其孳息    24 日盛國際商業銀行00000000000000帳戶 604萬8,193元及其孳息    25 臺灣銀行000000000000(定存)帳戶 225萬元及其孳息    26 臺灣銀行000000000000(定存)帳戶 225萬元及其孳息    27 華隆股份有限公司股票 2,926股及其孳息    28 太平洋電線電纜股份有限公司股票 4,413股及其孳息    29 歌林股份有限公司股票 53,886股及其孳息    30 味王股份有限公司股票 6,000股及其孳息    31 太平洋電線電纜股份有限公司股票 441股及其孳息    32 臺灣糖業股份有限公司股票 14,099股及其孳息   
附表二：應繼分比例
編號   姓  名   應繼分比例  1   王美隆   1/10  2   高菁蔓   1/10   3   高由松   1/5  4   高和子   1/5  5   高柏隆   1/5  6   林玉鳳   1/10  7   高瑞彣   1/10 
附表三：兩造分配比例
編號    姓 名    分配比例  1   王美隆        0  2   高菁蔓       1/5  3   高由松       1/5  4    高和子       1/5  5   高柏隆       1/5  6   林玉鳳       1/10  7   高瑞彣       1/10